臺灣板橋地方法院刑事判決　　　　　　　　　　　　九十一年度易字第二九號
　　公　訴　人　臺灣板橋地方法院檢察署檢察官
　　被　　　告　乙○○　男　二.
右列被告因傷害案件，經檢察官提起公訴（九十一年度偵字第七三八二號），本院判
決如左：
    主  文
乙○○無罪。
    理  由
一、公訴意旨略以：被告乙○○於民國九十一年二月二日下午二時許，在台北縣新莊
    市○○街八十二號五樓門口，因不滿告訴人甲○○在被告乙○○住處大門上潑灑
    墨水，找告訴人甲○○理論，竟基於傷害人身體之犯意，與告訴人甲○○產生肢
    體上之碰撞，並將告訴人甲○○壓制在地下，致告訴人甲○○因之受有四肢內外
    側多處瘀傷及左前額瘀傷之傷害。因認被告乙○○涉有刑法第二百七十七條第一
    項之普通傷害罪嫌云云。
二、按犯罪事實應依證據認定之，無證據不得推定其犯罪事實；又不能證明被告犯罪
    或其行為不罰者，應諭知無罪之判決，刑事訴訟法第一百五十四條、第三百零一
    條第一項定有明文。而告訴人之指訴，係以使被告受刑事訴追為目的，是其陳述
    是否與事實相符，仍應調查其他證據以資審認，最高法院五十三年台上字第一三
    ○○號著有判例足資參照。再者，認定犯罪事實所憑之證據，雖不以直接證據為
    限，間接證據亦包括在內，然而無論直接或間接證據，其為訴訟上之證明，須於
    通常一般之人均不致有所懷疑而得確信其為真實之程度者，始得據為有罪之認定
    ，同院七十六年台上字第四九八六號亦著有判例，可供參照。
三、公訴人認被告乙○○涉犯傷害罪嫌，無非以被告於警訊及偵查中坦承不諱，核與
    告訴人甲○○於警訊及偵查中指訴情節相符，復有診斷證明書一紙附卷可稽，資
    為論據。訊據被告堅決否認有何傷害之犯行，辯稱：告訴人因在伊住處大門上潑
    灑墨水，伊在右址五樓即告訴人的住處門口攔下告訴人，與之理論，但告訴人掌
    摑伊我一巴掌，且一直向伊逼進，伊因懼怕告訴人失控，故將之壓制在地上，嗣
    因無法與之溝通，即放開告訴人，但告訴人就拿磚塊砸伊，伊挌擋之，隨後即返
    回家中。伊在前述過程均未出手毆打告訴人，縱然造成傷害，可能因壓制告訴人
    時造成其左肩瘀傷，但伊會如此做，實係出於自衛等語。經查：
  (1)告訴人雖於警訊時提出診斷證明書一紙附卷可憑，然此診斷證明書僅能證明告訴
    人受傷，並不能僅憑此即證明為被告所毆傷。再者，本件糾紛係發生於九十一年
    二月二日下午二時許，參諸上開診斷證明書之記載，告訴人受有右前臂外側、右
    前臂內側、左前臂外側、左大腿前側、右小腿前內側、左小指前側及左前額等瘀
    傷之傷害，受傷部分遍及四肢及頭額部，告訴人理應即時前往醫院就診，然本院
    依職權向開具診斷證明書之行政院衛生署臺北醫院（以下簡稱「臺北醫院」）函
    查告訴人就診經過之結果，係告訴人前往該醫院急診就醫，並在醫生診療時主訴
    其係於九十一年二月三日凌晨二、三時被打而前往醫院驗傷，嗣於九十一年二月
    四日再前往醫院門診開立驗傷診斷書等情，有臺北醫院九十一年八月二十九日北
    醫歷字第五四八四號函暨檢附病歷資料影本附卷可稽，告訴人既因遭毆打而於九
    十一年二月三日前往臺北醫院急診，何以未在案發後即時前往醫院驗傷？又其向
    醫生述說被毆之時間係案發後之翌日清晨二、三時，與本件事發時間不符，從而
    ，告訴人所受傷害是否係遭被告施諸暴力行為所致，不無疑問？又觀諸卷附臺北
    醫院檢送之病歷資料影本所示，臺北醫院醫生林恭毅係於九十一年二月三日上午
    九時三十九分開立外科急診處方箋，依當時診斷之結果，告訴人僅受有右前臂外
    側、左小指前側之瘀傷，然告訴人再於翌日前往驗傷時，卻受有右前臂內側、左
    前臂外側、左大腿前側、右小腿前內側及左前額等瘀傷之傷，姑且不論醫生林恭
    毅之檢視告訴人之傷勢是否確實？然告訴人前額二乘二公分之瘀傷，於外觀上甚
    為明顯，何以醫生林恭毅於前一日之檢查，將之忽略而未記載於病歷資料？職是
    ，告訴人於九十一年二月四日至臺北醫院門診驗傷時，其身體之受傷部位（程度
    ），較前一日為劇，職是之故，對於告訴人右前臂內側、左前臂外側、左大腿前
    側、右小腿前內側及左前額等瘀傷係前日所無而屬新生乙節，已生合理之懷疑。
  (2)又按告訴人之告訴，本以使被告受刑事訴追為目的，故其陳述是否與事實相符，
    自應調查其他證據，以資審認，業如前述，苟以所為攻擊之詞，尚有瑕疵，則在
    此瑕疵未予究明以前，即不能遽採為斷罪之基礎，最高法院六十九年台上字第一
    五三一號判決及五十二年台上字第一三００號、三十二年上字第九七一號判例意
    旨參照。關於告訴人受傷之由來，告訴人於警訊中指稱係遭被告用手毆打及抓其
    頭髮撞牆等語（見偵查卷第四頁背面），復於偵查中具狀陳稱其遭被告毆打成傷
    （見偵查卷第十五、十六頁），另參之其在本院審理時指訴：「（提示診斷證明
    書，傷如何造成？）被告追我到五樓及屋頂平台的樓梯間，要找我理論，我問他
    想怎樣，（而且被告的母親常常整人，垃圾車是晚上六點半來，被告的母親下午
    三點就把垃圾拿出來，他們家吃剩的菜也放在他們放鞋子的地方〈樓梯上〉），
    被告把我反抓住，將我的手放在後面，直接按著我的頭壓在地上，所以我傷到脊
    髓，我正面著地，所以我是左側前額瘀血，我在地時，被告依然用兩手抓著我手
    反剪在背後壓制我，我就問他想怎樣，扭打之間，我要反抗。」、「（問：何謂
    扭打？）他並沒有出手打我，他是用手壓著我，我在動，他還是不放手。」、「
    （問：在這過程中，並沒有像你在警訊中所謂：『用手打我，且用手抓我的頭髮
    撞牆』及在偵查中『脖子骨折』而且傷單在二天之後驗的，是因為昏迷在家？）
    當天被被告打下午二、三點時，則就昏迷在家，傍晚六點時，我先生回來，叫不
    醒我。」等語（見九十一年八月七日訊問筆錄），前後之陳述已見不一，有瑕疵
    可指。設告訴人係因遭被告毆打以致返家後昏迷，衡情酌理，不致於僅受有右前
    臂外側、右前臂內側、左前臂外側、左大腿前側、右小腿前內側、左小指前側及
    左前額等瘀傷之傷害，況告訴人之夫返家後，見此情形，何以未即送醫治療，卻
    係由告訴人於翌日前往醫院急診？足見告訴人之指訴有誇大不實之處。被告雖坦
    承有壓制告訴人在地上，但告訴人亦陳稱被告壓制伊時並未出手毆打，是以告訴
    人初則認其所受傷害係因被告出手毆打成傷，並非認其在受壓制時而成傷，堪認
    告訴人之壓制之力量，尚非達於告訴人因此成傷而感受到肉體上之痛苦，否則，
    其在警訊及偵查即可直指因遭被告壓制而受傷。再者，告訴人在被告與之理論時
    ，先行掌摑被告，被告於壓制時並未出手毆打告訴人乙節，業經告訴人及被告為
    同一之陳述，兼衡本件衝突之發生，初則因告訴人在被告住處大門上潑灑墨水，
    告訴人掌摑被告在後，被告辯稱其懼怕告訴人失控，始壓制之等語，核與常情相
    符，又被告於壓制告訴人時並未出手毆打之，應可推認被告並非基於傷害之犯意
    而壓制告訴人。
  (3)本院囑託法務部調查局測謊之結果，被告稱（一）發生爭執時，未動手（出拳）
    毆打告訴人；（二）未抓告訴人頭髮，使其頭部撞牆；（三）案發時，曾與告訴
    人有肢體上拉扯等問題，經測試均無情緒波動反應，研判未說謊等情，有該局測
    謊報告書乙紙附卷可稽，是以，告訴人在本院審理時陳稱：「我當時跑到五樓至
    六樓的樓梯間，被告硬把我抓下來至五樓，造成左肩瘀傷，我在氣憤下才用手心
    打他一巴掌，．．．．」云云，難認與事實相符。綜上，告訴人之指訴，尚不足
    以作為不利被告之論據。縱使被告有壓制告訴人，姑不論被告是否基於正當防衛
    之意思而予以壓制，然本件尚乏證據足以證明前開診斷證明書上所載之傷害為被
    告壓制行為所造成，而被告之壓制行為並未造成告訴人受傷，亦僅係強暴行為，
    被告初無傷害之故意，與刑法第二百七十七條第一項普通傷害罪之構成要件顯然
    有間，實難遽指為成立普通傷害罪責。
四、此外，又查無其他積極證據足證被告有何傷害犯行，自難僅憑告訴人之指述，遽
    予採信，因此揆之前開規定，既不能證明被告犯罪，自應為被告為無罪之判決。
據上論斷，應依刑事訴訟法第三百零一條第一項，判決如主文。
本案經檢察官侯靜雯到庭執行職務
中      華      民      國      九十一      年    十一    月    十八    日
                                  臺灣板橋地方法院刑事第四庭
                                          法  官  徐  福  晉
右正本證明與原本無異。
如不服本判決，應於判決送達後十日內，向本院提出上訴狀。
                                          書記官  陳  慧  儷
中      華      民      國      九十一      年    十一    月    十八    日
